# 关于融资性质的专利权二次许可的问题

提问人：kihua 时间：2021-02-14 21:01:04
各位新年好~
想请问关于融资性质的专利权二次许可的问题。
甲企业将专利按公允价在 5 年内独家许可给乙企业，一次性收取许可费 40 万元，之后乙企业将专利使用权再独家许可给甲企业，每年收取甲企业 10 万元，接着乙企业将收取甲企业许可费的权利转让给了丙企业，转让费 40 万元，请问三个企业的会计处理如何做？

回答人：chenyiwei
如果这种许可是永久的，则实质是甲企业以该专利权为抵押获得借款 30 万元，而乙企业将该债权转让给丙企业。
甲企业应基于实质重于形式原则，作为一项 5 年期借款进行处理。
乙企业相应确认一项对甲企业的债权，后续将该债权转让给丙企业时，需根据《企业会计准则第 23 号——金融资产转移》的相关规定判断能否终止确认该项债权，相应对于所收到的转让款作出适当的会计处理。

提问人：kihua 时间：2021-02-18 21:51:49
谢谢陈版，其实这题是关于专利权证券化的，甲企业给予乙企业 5 年独占许可，一次性收取款项，乙企业再把专利独家许可给甲企业，分五年收取。甲企业是融资人，乙企业是原始权益人，之后将债权转给spv，spv发行证券卖给投资者。
主要的疑问在于构建基础资产-应收债权这一步和转让基础资产这一步的会计处理和税务处理。
请问甲乙之间的这个操作，甲企业给予的是 5 年的许可权，这还可以认为是借款吗？还是属于售后回租？甲乙第一次许可和第二次许可该计入什么会计科目呢？
乙转让给丙，乙认购了所有次级债券，次级债券占全部债券的5%，且优先级证券有预期收益率，设置了风险金，是甲付的，也占全部债券额度的5%，差额支付承诺人为乙的股东，请问这可以认为是销售吗？
非常感谢，真的很困惑！

回答人：chenyiwei
这种情况并未实际转移资产使用权，应完全按照融资（借款）处理，适用金融工具准则，不适用租赁、无形资产准则。本质上就是无形资产抵押借款。